臺灣高雄地方法院刑事判決　　　　　　 94年度簡上字第839號
上　訴　人　臺灣高雄地方法院檢察署檢察官
被　　　告　丁○○
上列上訴人因被告違反保護令案件，不服臺灣高雄地方法院高雄
簡易庭94年度簡字第486 號中華民國94年7 月29日第一審判決（
聲請簡易判決處刑案號：臺灣高雄地方法院檢察署94年度偵字第
1385 5號)， 提起上訴，及移送併辦 (臺灣高雄地方法院檢察署
94年度偵字第18144 號），本院判決如下：
    主  文
原判決撤銷。
丁○○連續違反法院依家庭暴力防治法第13條所為禁止直接或間
接騷擾行為、遠離住居所之裁定，處有期徒刑伍月，如易科罰金
，以佰元折算壹日。
    事  實
一、丁○○與乙○○為夫妻關係，屬家庭暴力防治法第3 條第1
    款所定之家庭成員關係，丁○○前因故以毆打之方式施暴於
    乙○○，乙○○遂向本院聲請保護令，經本院於94年5 月25
    日以94年度家護字第137 號民事通常保護令裁定：丁○○(一)
    不得直接或間接對於乙○○為騷擾行為；(二)應遠離乙○○住
    居所即高雄縣六龜鄉○○村○○路245 號至少100 公尺；(三)
    丁○○與乙○○之子女之權利義務行使或負擔均暫由乙○○
    單獨任之；(四)保護令有效期間為1 年。嗣丁○○於收受並知
    悉上揭保護令內容後，竟基於違反通常保護令之概括犯意，
    於前揭保護令有效期間內即(一)民國 (下同)94 年6 月14日下
    午5 時45分，飲酒後未遵守上開保護令遠離乙○○住居所10
    0 公尺而逕至乙○○位於高雄縣六龜鄉○○村○○路245 號
    住處，欲將其長子A 、次子B （因為少年或兒童，其真實姓
    名、年籍詳卷）帶走，並以髒話辱罵乙○○，但因其長子A
    、次子B 不願意，丁○○即腦羞成怒，拿起乙○○家中之椅
    子砸向次子B ，惟並未擊中，其長子A 見狀即詢問「你在幹
    什麼？」，丁○○聞言，即出手毆打長子A 胸部一拳 (未成
    傷)， 對乙○○實施直接、間接騷擾行為。再於(二)94年7 月
    13日19時20分許，飲酒後前往乙○○位於高雄縣六龜鄉○○
    村○○路245 號之娘家居處內，以三字經辱罵其長子A ，而
    未遠離乙○○住居所100 公尺，以此方法間接對乙○○騷擾
    之行為。
二、案經高雄縣政府警察局六龜分局報告臺灣高雄地方法院檢察
    署檢察官偵查起訴及移送併辦。
    理  由
二、訊據被告丁○○於本院94年10月20日準備程序中坦承有收受
    上揭保護令，且於上揭時、地至被害人乙○○之上揭住處，
    惟矢口否認上揭犯行，辯稱：其於94年6 月14日當天前往乙○○住處，是要找乙○○商談施肥之事，因其事先有飲酒，
    故說話聲音較大，94年7 月13日再去乙○○住處，是因為與
    乙○○母親即甲○○○有毀損官司，要請求甲○○○撤回告
    訴，至於罵長子A ，是口頭禪，其並無違反保護令之情事云
    云。經查：
  (一)被告與被害人乙○○係夫妻關係，為家庭暴力防治法第3 條
    第1 款所定之家庭成員關係，被告前以毆打之方式施暴於被
    害人乙○○，被害人乙○○遂向本院聲請保護令，經本院核
    發前揭保護令，並經被告收受前揭民事通常保護令等情，業
    據被告於警詢及偵訊中坦承不諱，並有本院94年度家護字第
    137 號民事通常保護令裁定影本1 份附卷可參，是被告與被
    害人乙○○係夫妻關係，而被害人乙○○曾向本院聲請保護
    令，並經本院核發前揭內容之保護令裁定，且由被告收受該
    保護令裁定之事實，應堪認定。
  (二)被告前揭辯稱，其並未有直接、間接騷擾行為，並非無故未
    遠離乙○○住居所即高雄縣六龜鄉○○村○○路245 號至少
    100 公尺云云。然上揭犯罪事實，業據證人乙○○、甲○○○於警詢時指訴歷歷，核與證人乙○○、己○○於偵查中指
    訴內容相符，此外，證人乙○○於本院94年11月11日審理時
    證稱：「 (檢察官問：在今年六月十四日下午五點多，丁○○有去你六龜的家裡，要帶走你的兒子？)( 證 人乙○○答
    ：是的，我在家。)」 、「 (檢察官問：當天經過情形？)(
    證人乙○○答：當天他來我家，就一直罵我，又說要帶我兒
    子回去，我兒子不回去，他就拿椅子丟我二兒子，沒有丟到
    。我大兒子就問被告，說『你在幹什麼？』被告就捶我大兒
    子之胸口一拳。)」 、「 (被告問：第一次我去你娘家，有
    無一直罵你？證人乙○○答：有。)」 等語；證人即丁○○
    之長子A(以下簡稱長子A)亦於審理中證稱：「檢察官問：你
    父親在今年六月十四日下午五點多到六龜鄉你的住處？證人
    長子A 答：是的，我有在場。)」 、「 (檢察官問：當天情
    形如何？證人長子A 答：他就進來問我們要不要回去，我們
    說不要，他問我弟弟要不要回去，我弟弟說不要，被告他拿
    椅子要丟我弟弟，但是沒有丟到。然後我媽媽押住他，然後
    就報警。)」 、「 (檢察官問：手有無打到你？證人長子A
    答：沒有。)」 、「檢察官問：當天你父親有無罵你母親？
    證人長子A 答：有。我有聽到。)」 、「 (檢察官問：（提
    示戊○○七月十三日在派出所之警訊筆錄）當天你說你爸爸
    在七月十三日晚上進入你家，拿壹佰元現金給你，還問你要
    不要跟他回家，你說不要，你父親最後罵你三字經，還有摔
    椅子等語，你所言是否屬實？)( 證 人長子A 答：是的。)
    」、「 (審判長問：六月十四日那天拿椅子丟你弟弟那天，
    沒有丟到，他有無捶你一拳？)( 證 人長子A 答：有，我叫
    他不要這樣，他用手打我胸口。)」 、「審判長問：剛剛怎
    麼說沒有打你？)( 證 人長子A 答：因為我被他打到胸口一
    拳，我有往後退。我因為沒有很痛，就忘記了。)」 等語；
    另證人即丁○○之次子B (以 下簡稱次子B)於審理中亦證稱
    ：「 (檢察官問：今年六月十四日下午五點多去你們家的時
    候，你有無在場？)( 證 人次子B 答：他去我們家，他要找
    我媽媽，我那時在洗澡，出來時，他拿給我們錢，問我們要
    不要跟他回去，我說不要，他就拿椅子丟我，沒有丟到我。
    椅子好像有丟到我哥哥吧。)」 、「 (檢察官問：被告有無
    用手打你哥哥？)( 證 人次子B 答：應該有。)」 、「檢察
    官問：七月十三日晚上七點多，你父親再次去你們家，這次
    你有無在家？)( 證 人次子B 答：有。)」 、「檢察官問：
    當天情形如何？證人次子B 答：我忘記了。)」 、「審判長
    問：七月十三日那天晚上你是否在場？)( 證 人次子B 答：
    在。)」 、「 (審判長問：被告有無對你怎麼樣？證人次子
    B 答：沒有。)」 、「 (審判長問：被告有無罵誰？)( 證
    人次子B 答：他罵我媽媽。)」 、「 (審判長問：除了罵你
    媽媽外，還有做些什麼？)( 證 人次子B 答：就罵我媽媽。
    )」 等語 (見本院94年11月11日審判筆錄)， 本院審酌證人
    乙○○、長子A 、次子B 之證詞供述互相一致，且衡以證人
    乙○○、長子A 、次子B 均與被告為至親關係，苟非真有其
    事，其絕無設詞誣陷之理。至於證人長子A 於同日審理中雖
    一度證稱被告沒有打到伊等語，惟其於審判長訊問時即改證
    稱：我叫他不要這樣，他用手打我胸口，因為我被他打到胸
    口一拳，我有往後退，我因為沒有很痛，就忘記了等語，衡
    情證人長子A 於同日審理中證稱被告沒有打到伊等語，應屬
    顧念與被告間之親情，故為迴護被告之詞，尚難為有利於被
    告之認定。足認被告確有於前揭犯罪事實欄所載之時、地，
    ，欲將其長子A 、次子B 帶走，並以髒話辱罵乙○○，拿乙○○家中之椅子砸向次子B ，出手毆打長子A 胸部一拳及以
    三字經辱罵其長子A 之行為。
  (三)再查，被告於本院審理中自承其前往被害人乙○○住處前，
    有喝一點酒，則被告若是真要找乙○○商談施肥之事，或請
    求乙○○母親即甲○○○撤回毀損告訴，何以均於酒後前往
    ？退一步言，被告既自承其已收受上開保護令，渠明知該保
    護令之內容包含其應遠離乙○○住居所即高雄縣六龜鄉○○
    村○○路245 號至少100 公尺，縱被告確係有事欲與被害人
    乙○○及其母甲○○○商議，自應尋求其他方式，而不得逕
    前往被害人乙○○住處，否則，被告自得以任何理由再前往
    被害人乙○○住處，上開保護令之效力豈非形同無效，故被
    告自不得以上開事由而解免其違反上開保護令之刑責。綜上
    所述，足認被告前開所辯，均係避重就輕之詞，不足採信。
    本件事證明確，被告犯行洵堪認定，應依法論科。
三、按家庭暴力防治法所稱之「騷擾」，係指任何打擾、警告、
    嘲弄或辱罵他人之言語、動作或製造使人心生畏怖情境之行
    為，家庭暴力防治法第2 條第3 項定有明文。又同法第13條
    第2 項第2 款所稱之直接騷擾，當係指對任何對聲請人直接
    打擾、警告、嘲弄或辱罵之言語、動作或製造使聲請人心生
    畏怖情境之行為，至於同款所稱之間接騷擾，自指並非對聲
    請人直接為上述行為，但依一般社會生活經驗觀察，其行為
    之結果均能造成聲請人心生畏怖情境者，即屬間接騷擾。本
    件被告於94年6 月14日下午5 時45分許，前往被害人乙○○
    家中，欲將其長子A 、次子B 帶走，拿起乙○○家中之椅子
    砸向次子B ，出手毆打長子A 胸部一拳 (未成傷)等 行為，
    及於同年7 月13日19時20分許，前往乙○○住處，以三字經
    辱罵其長子A 之行為，均非直接對被害人乙○○為之，惟係
    對被害人乙○○之家庭至親成員為之，依一般社會生活經驗
    觀察，其行為之結果均能造成聲請人心生畏怖情境，依前揭
    說明，當屬間接騷擾行為無疑。又按通常保護令係依家庭暴
    力防治法第13條之規定所為之裁定，雖有違反上開保護令依
    同法第50條第1 款至第5 款數款應處罰之裁定情形，仍應認
    係1 個違反保護令罪。
四、被告收受本院上開保護令後，對被害人乙○○為上開行為，
    違反本院依家庭暴力防治法第13條第2 項第2 款、第4 款所
    定之禁止實施直接、間接騷擾及遠離被害人住居所特定距離
    之裁定，故核被告所為，係犯同法第50條第2 款、第4 款之
    違反保護令罪，被告一行為同時違反同條2 款之情形，乃屬
    單純一罪。惟其先後二次直接、間接騷擾及違反遠離被害人
    住居所特定距離之行為，時間緊接，犯罪手法相同，所犯構
    成要件相同，顯係基於概括犯意反覆為之，為連續犯，爰依
    刑法第56條之規定以一罪論，並加重其刑。另公訴人雖僅就
    被告於94年6 月14日下午5 時45分許之直接、間接騷擾及違
    反遠離被害人住居所特定距離之行為起訴，然被告於94年7
    月13日19時20分許之間接騷擾及違反遠離被害人住居所特定
    距離之行為，與起訴事實，具有連續犯之裁判上一罪關係，
    依審判不可分原則，本院自得併予審理，附此敘明。
五、原審據以論科，固非無見。惟查，原審認定被告於94年6 月
    14日下午5 時45分許，前往被害人乙○○家中，欲將其長子
    A 、次子B 帶走之行為屬直接騷擾被害人乙○○之行為，及
    未予認定被告於上開時、地，拿起乙○○家中之椅子砸向次
    子B ，出手毆打長子A 胸部一拳 (未成傷)等 行為，屬間接
    騷擾被害人乙○○之行為，尚有未洽；又原審對於被告於94
    年7 月13日19時20分許，飲酒後前往乙○○位於高雄縣六龜
    鄉○○村○○路245 號之娘家居處內，以三字經辱罵其長子
    A ，而未遠離乙○○居住處100 公尺，以此方法間接對乙○○騷擾之行為，未及審判，亦有未洽。檢察官上訴意旨認原
    判決未及審酌被告於94年7 月13日19時20分許，違反上開保
    護令內容之行為，為有理由，且原判決既有上開可議之處，
    自應由本院撤銷原判決予以改判。爰審酌於現代化法治社會
    中，任何一方之配偶對於存續中之婚姻關係，皆負有信賴之
    義務，俾求婚姻之圓滿，倘遇有家庭糾紛之解決，亦應本於
    理性、和平之手段與態度為之，依被告於警詢中自承有國中
    畢業之教育程度，其智識、能力應無不知之情事，被告曾對
    於被害人乙○○多次實施身體或精神上不法侵害之行為，經
    本院於94年5 月25日以94年度家護字第137 號民事通常保護
    令，猶仍不知悔改，竟仍連續用精神暴力之方式導致其妻在
    心理上受有創傷、煎熬及被害人生活上因此所受之干擾程度
    、影響等一切情狀，量處如主文所示之刑，併諭知易科罰金
    之折算標準，以為懲儆。
據上論斷，應依刑事訴訟法第455 條之1 第1 項、第3 項、第
369 條第1 項前段、第364 條、第299 條第1 項前段，家庭暴力
防治法第50條第2 款、第4 款，刑法第11條前段、第56條、第41
條第1 項前段，罰金罰鍰提高標準條例第2 條，判決如主文。
本案經檢察官丙○○到庭執行職務。
中　　華　　民　　國　　94　　年　　12　　月　　22　　日
                  刑事第九庭審判長 法 官   張世賢
                                   法 官   謝梨敏
                                   法 官   陳建和
上揭正本證明與原本無異。
不得上訴。
中　　華　　民　　國　　94　　年　　12　　月　　22　　日
                                   書記官  林慧君
附錄本判決論罪科刑法條全文
家庭暴力防治法第50條：
違反法院依第13條、第15條所為之下列裁定者，為本法所稱之違
反保護令罪，處3年以下有期徒刑、拘役或科或併科新台幣10萬
元以下罰金︰
一  禁止實施家庭暴力行為。
二  禁止直接或間接騷擾、接觸、通話或其他連絡行為。
三  命遷出住居所。
四  遠離住居所、工作場所、學校或其他特定場所。
五  命完成加害人處遇計畫：戒癮治療、精神治療、心理輔導或
    其他治療、輔導。
